【裁判字號】    89,易,3671
【裁判日期】    900309
【裁判案由】    詐欺
【裁判全文】
臺灣臺中地方法院刑事判決                        八十九年度易字第三六七一號
    公  訴  人  台灣台中地方法院檢察署檢察官
    被      告  甲○○
右列被告因詐欺案件，經檢察官提起公訴（八十九年度偵字第一一三九五號），本院
判決如左：
    主  文
甲○○意圖為自己不法之所有，以詐術使人將本人之物交付，處有期徒刑肆月，如易
科罰金，以參佰元折算壹日。
    事  實
一、甲○○原於民國（下同）八十五年間，在永展印刷股份有限公司（以下簡稱：永
    展公司）擔任業務員乙職，惟自八十八年八、九月間即離開永展公司，甲○○明
    知其經濟狀況不佳，而銀行帳戶內已無足夠存款，且無能力償付貨款，為解決其
    在外積欠之新台幣（下同）一百餘萬元債務，竟基於意圖為自己不法之所有之犯
    意，於八十九年二月十二日持其原有印製之永展公司名片，至台中市○○路○段
    新民巷一號丹佛特有限公司（以下簡稱：丹佛特公司），表明其為永展公司業務
    代表，欲訂製印有陳水扁字樣之「烏力布五片選舉帽」，與刺繡宋楚瑜字樣之「
    粗斜六片磨布」帽子，共計九千七百五十一頂，致使丹佛特公司之員工乙○○誤
    信為真，而陷於錯誤，同意出售上開定帽子，並於同年二月底前陸續如數交付九
    千七百五十一頂帽子。迨於同年三月間丹佛特公司向永展公司催討上揭總計三十
    五萬一千二百八十元之貨款時，永展公司表明甲○○係離職員工，上開訂貨與永
    展公司無關，而甲○○復藉辭搪塞，拒不給付，至此丹佛特公司乃知受騙。
二、案經被害人丹佛特公司訴請臺灣臺中地方法院檢察署檢察官偵查起訴。
    理  由
一、訊據被告甲○○就其於前揭時、地向告訴人丹佛特公司訂購上開九千七百五十一
    頂帽子壹節，供承不諱，惟矢口否認有何詐欺犯行，辯稱︰伊並無意圖詐害告訴
    人之故意，伊貨款雖未給告訴人，但錢是被其他債權人拿走，本案單純係民事債
    務不履行云云，經查：
    （一）右揭事實，業據告訴人丹佛特公司告訴代理人乙○○陳述綦詳，並有上開
          印製永展公司之被告名片、應收帳款明細表及存證信函附卷可資佐證（見
          偵查卷宗第八至十七頁）。再證人丙○○（永展公司代表人）於本院審理
          時亦到庭具結證稱：「我並沒有同意他用公司名義訂貨。我是同意他住在
          我們公司，我不知道也沒有同意他用公司名義訂貨，我也不知道告訴人告
          的這些貨是被告用我公司名義訂的。」等語（見本院九十年二月二日審判
          筆錄第二、三頁），復有被告書立之切結書（見偵查卷宗第二十七頁）一
          紙在卷可憑，此核與本院訊問被告「為何用永展公司名義向告訴人訂貨」
          ？被告答稱：「丙○○是我表姐，名片是我之前在哪裡上班，他們不知道
          我用永展名義訂貨‧‧‧訂帽子都是我自己的事情，和公司沒有關係。」
          （見本院九十年二月二日審判筆錄第二頁正面）相吻，是告訴人之指訴尚
          非無由。
    （二）再按被告於本院審理時供稱：「當時我失業，我留有永展名片，所以就用
          永展的名義。」（見本院九十年二月二十三日審判筆錄第三頁）、「（八
          十九年間你經濟狀況？）不是很好，僅能夠餬口。當時都沒有剩錢。八十
          九年初我欠人家壹佰萬左右。我想賺點錢還給債主」等語（見本院九十年
          二月二日審判筆錄第三頁），由此益見被告當時本身之經濟情況已顯著惡
          化，已無資力，為了清償其他債務，在已無支付能力情況下，竟向告訴人
          丹佛特有限公司大量訂購帽子出售圖利。綜上證據及證人證詞觀之，被告
          當時已無資力清償，縱使前所訂購之貨款支票款兌付，亦不過係少量小額
          之訂購（二筆分別為二千四百三十元、二千四百八十元），然此無礙其於
          訂購前揭帽子時，即存有不法所有之意圖。再參諸告訴人代理人乙○○陳
          稱：「因為永展在台北是個有信譽的公司，若被告不用永展的名義，我是
          不會賣給被告的，除非他有擔保。」等語（見本院九十年二月二十三日審
          判筆錄第三頁），且觀諸被告非但隱瞞其無支付能力之實情，卻反而利用
          其原有印製永展公司之名片，以永展公司名義大量訂購上開帽子，被告傳
          遞與事實不符的資訊，而致使被害人主觀的認知和客觀的事實不一致，其
          顯有施用詐術行為，甚為明顯，綜上各情，參互以觀，被告其空言否認，
          所辯顯係畏罪卸責之詞，不足採信，被告犯行洵堪認定，應依法論科。
二、查被告於八十九年初，在外負債即高達一百餘萬元，又無工作，其明知當時其經
    濟情況已顯著不佳，且預見其訂購貨物，貨款無法給付之必然性，竟隱瞞其情，
    利用原有印製永展公司之名片，以永展公司名義訂購上開帽子，使讓告訴人對締
    約之基礎事實，買受人之信用、資力、及償債能力等事項發生錯誤認知，而締結
    一個在客觀上一方不具有履約可能之契約，顯見被告於訂購上開帽子之初，即有
    不法所有意圖甚明；再按被告既已明知並非永展公司員工，竟持永展公司名片，
    擅自使用永展公司名義訂購上開帽子，其顯有施用詐術行為，至為灼然，此種情
    形即學說上所稱之「締約詐欺」，核被告所為係犯刑法第三百三十九條第一項詐
    欺取財罪。爰審酌被告所犯情節與所得非少，且經被害人告訴後，迄未清償被害
    人上開貨款，均不悔改，且被告於偵審中，皆同聲否認所涉犯行，為求卸責，皆
    一昧掩飾犯行，未見悔意，因此，為維法律秩序之基本原則及尊嚴，發揮法院具
    體個案之判決導正社會現象之功能，本院認被告飾詞圖脫不知悔悟，並審酌被告
    犯罪之動機、手段、造成之損害等一切情狀量處如主文所示之刑，又被告行為後
    ，刑法第四十一條易科罰金之標準已於九十年一月十日公布施行，於同年月十二
    日生效，比較新舊法，其易科罰金之標準，以新法較有利於被告，是行為人犯後
    法律已有變更，依刑法第二條第一項前段之規定，應適用最有利於行為人之法律
    ，併依修正後刑法第四十一條第一項前段之規定諭知易科罰金之折算標準。
據上論斷，應依刑事訴訟法第二百九十九條第一項前段、刑法刑法第二條第一項前段
、第三百三十九條第一項、刑法第四十一條第一項前段，罰金罰鍰提高標準條例第一
條前段、第二條判決如主文。
本案經檢察官徐錫祥到庭執行職務
中      華      民      國    九十      年      三      月      九      日
                                      臺灣台北地方法院刑事第六庭
                                          法  官  楊  熾  光
右正本證明與原本無異。
如不服本判決，應於送達後十日內向本院提出上訴狀 （須附繕本） ，上訴於台灣高等
法院台中分院。
                                          書記官
中      華      民      國    九十      年      三      月      九      日
附錄本判決論罪之法條：
刑法第三百三十九條第一項
意圖為自己或他人不法之所有，以詐術使人將本人或第三人之物交付者，處五年以
下有期徒刑、拘役或科或併科一千元以下罰金。


司法院資訊處製作；財團法人民間司法改革基金會備份。
